---
title: "Inspections on tides data"
date: "`r Sys.Date()`"
author: "Dario Bertazioli, Fabrizio D'Intinosante"
output:
  rmdformats::readthedown:
    highlight: kate
   # code_folding: hide
---


```{r knitr_init, echo=FALSE, cache=FALSE}
library(knitr)
library(rmdformats)

## Global options
options(max.print="75")
opts_chunk$set(echo=FALSE,
	             cache=TRUE,
               prompt=FALSE,
               tidy=TRUE,
               comment=NA,
               message=FALSE,
               warning=FALSE)
opts_knit$set(width=75)
```

```{r packages, echo=FALSE}
library(TSA)
library(xts)
library(lubridate)
library(ggplot2)
library(forecast)
library(readr)
library(dplyr)
library(tidyr)
```

# Controllo dei dati

Cominciamo ad importare i nostri dati e a convertirli in formato time series utilizzando il pacchetto **xts**

```{r import data, echo=T}
data <- read_csv(file = "../data/output/venezia.csv",
                 col_types = cols_only(col_datetime(), col_number()))

data_xts <- xts(order.by = data$datetime,
                      x = data$level)

attr(data_xts, 'frequency') <- 24
```

Sappiamo già che la nostra serie non presenta *missing values*, controlliamo se sono presenti duplicati nelle nostre istanze

```{r check duplicated, echo=T}
dup <- duplicated(index(data_xts), fromLast=TRUE)
sum(dup)
```

Ne sono stati rilevati alcuni, controlliamo di quali si tratta

```{r find duplicates, echo = T}
data_xts[index(data_xts[dup,])]
```

Decidiamo di tenere solo i primi valori, probabilmente si tratta di rilevazioni ripetute

```{r delete duplicates, echo=T}
data_xts <- data_xts[!dup]
```

Adesso controlliamo se sono presenti buchi temporali nella nostra serie dovuti magari a mancanze nelle rilevazioni

```{r missing dates, echo=T}
data_xts_index <- index(data_xts)
all_points <- seq(first(data_xts_index), last(data_xts_index), by="hour")
length(all_points) == length(index(data_xts))
```

Sembrerebbe che effettivamente ci siano  dei buchi temporali, procediamo quindi a riempirli utilizzando i valori precedenti

```{r fill missing dates, echo=T}
venezia_xts <- xts(order.by=all_points)
venezia_xts <- merge(data_xts, venezia_xts, join = "right")
venezia_xts <- na.locf(venezia_xts)
length(all_points) == length(index(venezia_xts))
```

# Analisi esplorativa

Procediamo ad esplorare a questo punto la nostra serie storica

Di seguito rappresentiamo la serie storica nella sua interezza e, successivamente, un piccolo estratto:

```{r plot ts, echo=T}
plot(venezia_xts)
```

```{r plot ts january 2018, echo=T}
plot(venezia_xts["2018-01"])
```

```{r}
# p <- periodogram(venezia_xts)
# dd <- data.frame(freq=p$freq, spec=p$spec, time=1/p$freq)
# order <- dd[order(-dd$spec),]
# top10 <- head(order, 10)
# top10
```

Effettuiamo un po di manipolazione sulla nostra time series in modo da poter estrapolare alcune visualizzazioni utili alla comprensione del fenomeno

```{r data manipulation, echo=T}
data2 <- as.data.frame(venezia_xts)
data2$datetime <- rownames(data2)
rownames(data2) <- NULL
names(data2) <- c("level", "datetime")
data2$year <- year(data2$datetime)
data2$month <- month(data2$datetime)
data2$day <- day(data2$datetime)
data2$weekday <- factor(wday(data2$datetime), levels=1:7, labels=c("Monday", "Tuesday", "Wednesday", "Thursday", "Friday" , "Saturday", "Sunday"))
data2$hour <- hour(data2$datetime)
data2 <- data2[c("datetime", "year", "month", "day", "weekday", "level")]
```

Eliminiamo l'anno 2019 di cui è disponibile solo la prima osservazione del primo mese

```{r filter 2019, echo=T}
data2 <- data2 %>% filter(year<2019)
```

Ora siamo pronti per visualizzare alcune misure di sintesi

Prima fra tutte visualizziamo la distribuzione del livello delle maree per anno, dal 1983 al 2018

```{r distro level per year, echo=T}
ggplot(data2,
       aes(x = year,
                  y = level,
                  group = year,
                  col = factor(year))) + 
  geom_boxplot() 
```

In seguito restringiamo il focus per mese

```{r distro level per month, echo=T}
ggplot(data2,
       aes(x = as.factor(month),
           y = level,
           group = month,
           col = as.factor(month))) + 
  geom_boxplot() + 
  scale_color_discrete("month",
                       labels = month.abb) +
  scale_x_discrete("month",
                   labels = month.abb)
```

Per ultimo visualizziamo la distribuzione per giorno della settimana

```{r distro level per day, echo=T}
ggplot(data2, aes(x=weekday, y=level, group=weekday, col=weekday)) + geom_boxplot()
```

Per realizzare ulteriori visualizzazioni effettuiamo ancora una serie di manipolazioni per estrarre per ogni anno i valori massimo, minimo e medio del livello delle maree

```{r data manipulation 2, echo=T}
data_yearly <- data2 %>% 
  group_by(year) %>% 
  summarise(max = max(level),
            min = min(level),
            mean = mean(level)) %>% 
  gather(key, value, -year)
```

Una volta realizzata questa manipolazione possiamo sintetizzarla con una visualizzazione più immediata

```{r max min mean level per year, echo=T}
data_yearly %>% 
  ggplot(aes(x = year,
             y = value,
             fill = as.factor(key))) + 
  geom_bar(stat = "identity") +
  scale_fill_discrete("Water level") + 
  scale_y_continuous("level")
```

Per ultima realizziamo una regressione sui nostri punti di massimo, minimo e media distinti per anno. Come è possibile osservare sembrerebbe essere presente una generale tendenza alla crescita per tutti e tre i valori.

```{r linear regression, echo=T}
data_yearly %>% 
  ggplot(aes(x = year,
             y = value,
             col = as.factor(key))) + 
  geom_point() + 
  geom_smooth(method = "lm") + 
  scale_color_discrete("Water level") + 
  scale_y_continuous("level")
```

