---
title: "Venice is drowning (parsing tides & weather data)"
date: "`r Sys.Date()`"
author: "Dario Bertazioli, Fabrizio D'Intinosante"
output:
  rmdformats::readthedown:
    highlight: kate
---


```{r knitr_init, echo=FALSE, cache=FALSE}
library(knitr)
library(rmdformats)

## Global options
options(max.print="75")
opts_chunk$set(echo=FALSE,
	             cache=TRUE,
               prompt=FALSE,
               tidy=TRUE,
               comment=NA,
               message=FALSE,
               warning=FALSE)
opts_knit$set(width=75)
```

# Overview

A questo punto del progetto, come fase finale della pipeline di elaborazione iniziale procediamo ad unificare i dati delle maree riguardanti il periodo 2010-2018 ed i relativi dati meteo.

```{r packages, echo=F}
library(readr)
library(lubridate)
library(dplyr)
library(xts)
library(mice)
library(Hmisc)
```

```{r import data, echo=T}
tides <- read.csv("../data/output/venezia.csv")
weather <- read.csv("../data/output/weatherData_2010-2018.csv")
```

Procediamo come detto ad estrarre i dati delle maree da inizio 2010 a fine 2018

```{r limit tides data, echo=T}
ind <- as.numeric(rownames(tides[tides$datetime=="2010-01-01 00:00:00",]))
tides <- tides[ind:(nrow(tides)-1),]
```

# Processing

Unifichiamo i dati a nostra disposizione

```{r unify, echo=T}
df <- merge(tides, weather, by.x = "datetime", by.y = "all_data", all = T)
nrow(df)
head(df)
tail(df)
```

# Imputing missing data

Per finire il tutto occorre definire una strategia per l'imputazione dei dati mancanti, in questo caso, avendo già unito i dataset, possiamo avvalerci anche dei dati delle maree per effettuare un'imputazione condizionata dei valori mancanti

Ispezioniamo i dati:

```{r inspect, echo=T}
describe(df)
```

avvalendoci di una particolare funzione riusciamo a visualizzare i pattern presenti nei dati mancanti:

```{r visualize, echo=T}
md.pattern(df)
```

scegliamo come strategia l'imputazione multipla utilizzando regressione additiva, bootstrapping e predictive mean matching

```{r chosen strategy, echo=T}
impute_arg <- aregImpute(~ level + vel_wind + dir_wind + rain, data = df, n.impute = 15)
completeData <- impute.transcan(impute_arg, imputation = 1, data = df,
                                list.out = T, pr = F, check = F) 
```

ed effettuiamo infine l'imputazione

```{r imputation, echo=T}
complete_df <- as.data.frame(df$datetime)
complete_df <- as.data.frame(cbind(complete_df, completeData$level, completeData$rain,
                                   completeData$vel_wind, completeData$dir_wind))

names(complete_df) <- c("datetime", "level", "rain", "vel_wind", "dir_wind")
head(complete_df)
tail(complete_df)
```

# Checking

Finita l'imputazione dei valori mancanti si procede a verificare l'impatto di tale metodo di risoluzione effettuando un check sulle misure di distribuzione delle diverse variabili

```{r check measures, echo=T}
means_df <- c(mean(df$level), mean(df$rain, na.rm = T), mean(df$dir_wind, na.rm = T), mean(df$vel_wind, na.rm = T))
means_df <- round(means_df, digits = 3)

means_completedf <- c(mean(complete_df$level), mean(complete_df$rain, na.rm = T),
                      mean(complete_df$dir_wind, na.rm = T), mean(complete_df$vel_wind, na.rm = T))
means_completedf <- round(means_completedf, digits = 3)

std_df <- c(sd(df$level), sd(df$rain, na.rm = T), sd(df$dir_wind, na.rm = T), sd(df$vel_wind, na.rm = T))
std_df <- round(std_df, digits = 3)

std_completedf <- c(sd(complete_df$level), sd(complete_df$rain, na.rm = T),
                      sd(complete_df$dir_wind, na.rm = T), sd(complete_df$vel_wind, na.rm = T))
std_completedf <- round(std_completedf, digits = 3)

```

controlliamo:

```{r check table, echo=T}
pander::pandoc.table(matrix(c(means_df, means_completedf, std_df, std_completedf), nrow = 4, ncol = 4,
       dimnames = list(c("level", "rain", "dir_wind", "vel_wind"),
                       c("True means", "Imputed means", "True std", "Imputed std"))), caption="Confronto tra valori di media e standard deviation per ogni variabile prima e dopo il processo di imputazione")
```

salviamo il dataset finale e concludiamo la pipeline di preparazione dei dati:

```{r save, echo=T}
#write.csv(complete_df, "../data/output/df_final2010-2018.csv", row.names = F)
```

