---
title: "Venice is drowning (preprocessing)"
date: "`r Sys.Date()`"
author: "Dario Bertazioli, Fabrizio D'Intinosante"
output:
  rmdformats::readthedown:
    highlight: kate
---


```{r knitr_init, echo=FALSE, cache=FALSE, paged.print=FALSE}
library(knitr)
library(rmdformats)

## Global options
options(max.print="75")
opts_chunk$set(echo=FALSE,
	             cache=TRUE,
               prompt=FALSE,
               tidy=TRUE,
               comment=NA,
               message=FALSE,
               warning=FALSE)
opts_knit$set(width=75)
```

```{r packages, echo=FALSE}
library(readr)
library(lubridate)
library(xts)
```

# Premesse

Una volta acquisiti i dati dal sito del [comune di Venezia](http://www.comune.venezia.it/archivio/25419) in formato CSV, un file per ogni anno a partire dal 1983 fino al 2016, è necessario pre-processare questi dati per creare il dataset su cui lavoreremo.

# Dati

Sfortunatamente, i dati così come sono forniti dal comune non sono molto omogenei nel loro formato, è perciò necessario distinguere per ogni file, o quasi, una procedura personalizzata di import.

Per i dati riguardanti il 1983:

```{r 1983, echo=TRUE}
data_1983 <- read_delim("../data/tides/Punta_Salute_1983.csv", delim=";", locale=locale("it"), 
                        col_types = cols(
                          col_date("%d-%b-%y"),
                          col_time("%H:%M"),
                          col_number()),
                        col_names=c("date", "time", "level"),
                        skip=1,
                        n_max=24*365)


```

Dal 1984 al 2000:

```{r 1984-2000, echo=TRUE}
data_1984 <- read_delim("../data/tides/Punta_Salute_1984.csv", delim=";", locale=locale("it"), 
                        col_types = cols(
                          col_date("%d-%b-%y"),
                          col_time("%H.%M"),
                          col_number()),
                          col_names=c("date", "time", "level"),
                          skip=1,
                        n_max=24*366)

data_1985 <- read_delim("../data/tides/Punta_Salute_1985.csv", delim=";", locale=locale("it"), 
                        col_types = cols(
                          col_date("%d-%b-%y"),
                          col_time("%H.%M"),
                          col_number()),
                        col_names=c("date", "time", "level"),
                        skip=1)

data_1986 <- read_delim("../data/tides/Punta_Salute_1986.csv", delim=";", locale=locale("it"), 
                        col_types = cols(
                          col_date("%d-%b-%y"),
                          col_time("%H.%M"),
                          col_number()),
                        col_names=c("date", "time", "level"),
                        skip=1)

data_1987 <- read_delim("../data/tides/Punta_Salute_1987.csv", delim=";", locale=locale("it"), 
                        col_types = cols(
                          col_date("%d-%b-%y"),
                          col_time("%H.%M"),
                          col_number()),
                        col_names=c("date", "time", "level"),
                        skip=1)

data_1988 <- read_delim("../data/tides/Punta_Salute_1988.csv", delim=";", locale=locale("it"), 
                        col_types = cols(
                          col_date("%d-%b-%y"),
                          col_time("%H.%M"),
                          col_number(),
                          col_skip()),
                        col_names=c("date", "time", "level"),
                        skip=1)

data_1989 <- read_delim("../data/tides/Punta_Salute_1989.csv", delim=";", locale=locale("it"), 
                        col_types = cols(
                          col_date("%d-%b-%y"),
                          col_time("%H.%M"),
                          col_number()),
                        col_names=c("date", "time", "level"),
                        skip=1)

data_1990 <- read_delim("../data/tides/Punta_Salute_1990.csv", delim=";", locale=locale("it"), 
                        col_types = cols(
                          col_date("%d-%b-%y"),
                          col_time("%H.%M"),
                          col_number()),
                        col_names=c("date", "time", "level"),
                        skip=1)

data_1991 <- read_delim("../data/tides/Punta_Salute_1991.csv", delim=";", locale=locale("it"), 
                        col_types = cols(
                          col_date("%d-%b-%y"),
                          col_time("%H.%M"),
                          col_number()),
                        col_names=c("date", "time", "level"),
                        skip=1)

data_1992 <- read_delim("../data/tides/Punta_Salute_1992.csv", delim=";", locale=locale("it"), 
                        col_types = cols(
                          col_date("%d-%b-%y"),
                          col_time("%H.%M"),
                          col_number()),
                        col_names=c("date", "time", "level"),
                        skip=1)

data_1993 <- read_delim("../data/tides/Punta_Salute_1993.csv", delim=";", locale=locale("it"), 
                        col_types = cols(
                          col_date("%d-%b-%y"),
                          col_time("%H.%M"),
                          col_number()),
                        col_names=c("date", "time", "level"),
                        skip=1)

data_1994 <- read_delim("../data/tides/Punta_Salute_1994.csv", delim=";", locale=locale("it"), 
                        col_types = cols(
                          col_date("%d-%b-%y"),
                          col_time("%H.%M"),
                          col_number()),
                        col_names=c("date", "time", "level"),
                        skip=1)

data_1995 <- read_delim("../data/tides/Punta_Salute_1995.csv", delim=";", locale=locale("it"), 
                        col_types = cols(
                          col_date("%d-%b-%y"),
                          col_time("%H.%M"),
                          col_number()),
                        col_names=c("date", "time", "level"),
                        skip=1)

data_1996 <- read_delim("../data/tides/Punta_Salute_1996.csv", delim=";", locale=locale("it"), 
                        col_types = cols(
                          col_date("%d-%b-%y"),
                          col_time("%H.%M"),
                          col_number()),
                        col_names=c("date", "time", "level"),
                        skip=1)

data_1997 <- read_delim("../data/tides/Punta_Salute_1997.csv", delim=";", locale=locale("it"), 
                        col_types = cols(
                          col_date("%d-%b-%y"),
                          col_time("%H.%M"),
                          col_number(),
                          col_skip(),
                          col_skip()),
                        col_names=c("date", "time", "level"),
                        skip=1)

data_1998 <- read_delim("../data/tides/Punta_Salute_1998.csv", delim=";", locale=locale("it"), 
                        col_types = cols(
                          col_date("%d-%b-%y"),
                          col_time("%H.%M"),
                          col_number()),
                        col_names=c("date", "time", "level"),
                        skip=1)

data_1999 <- read_delim("../data/tides/Punta_Salute_1999.csv", delim=";", locale=locale("it"), 
                        col_types = cols(
                          col_date("%d-%b-%y"),
                          col_time("%H.%M"),
                          col_number(),
                          col_skip(),
                          col_skip(),
                          col_skip()),
                        col_names=c("date", "time", "level"),
                        skip=1,
                        n_max=24*365)

data_2000 <- read_delim("../data/tides/Punta_Salute_2000.csv", delim=";", locale=locale("it"), 
                        col_types = cols(
                          col_date("%d-%b-%y"),
                          col_time("%H.%M"),
                          col_number(),
                          col_skip(),
                          col_skip(),
                          col_skip()),
                        col_names=c("date", "time", "level"),
                        skip=1,
                        n_max=24*366)
```

Dal 2001 al 2006:

```{r 2001-2006, echo=T}
data_2001 <- read_delim("../data/tides/Punta_Salute_2001.csv", delim=";", locale=locale("it"), 
                        col_types = cols_only(
                          col_date("%d-%b-%y"),
                          col_time("%H:%M"),
                          col_number(),
                          col_skip(),
                          col_skip(),
                          col_skip()),
                          col_names=c("date", "time", "level"),
                          skip=1,
                        n_max=24*365)

data_2002 <- read_delim("../data/tides/Punta_Salute_2002.csv", delim=";", locale=locale("it"), 
                        col_types = cols_only(
                          col_date("%d-%b-%y"),
                          col_time("%H:%M"),
                          col_number(),
                          col_skip(),
                          col_skip(),
                          col_skip()),
                          col_names=c("date", "time", "level"),
                          skip=1,
                        n_max=24*365)

data_2003 <- read_delim("../data/tides/Punta_Salute_2003.csv", delim=";", locale=locale("it"), 
                        col_types = cols_only(
                          col_date("%d-%b-%y"),
                          col_time("%H:%M"),
                          col_number(),
                          col_skip(),
                          col_skip(),
                          col_skip()),
                        col_names=c("date", "time", "level"),
                        skip=1,
                        n_max=24*365)

data_2004 <- read_delim("../data/tides/Punta_Salute_2004.csv", delim=";", locale=locale("it"), 
                        col_types = cols_only(
                          col_date("%d-%b-%y"),
                          col_time("%H:%M"),
                          col_number()),
                        col_names=c("date", "time", "level"),
                        skip=1)

data_2005 <- read_delim("../data/tides/Punta_Salute_2005.csv", delim=";", locale=locale("it"), 
                        col_types = cols_only(
                          col_date("%d-%b-%y"),
                          col_time("%H:%M"),
                          col_number()),
                        col_names=c("date", "time", "level"),
                        skip=1,
                        n_max=24*365)

data_2006 <- read_delim("../data/tides/Punta_Salute_2006.csv", delim=";", locale=locale("it"), 
                        col_types = cols_only(
                          col_date("%d-%b-%y"),
                          col_time("%H.%M"),
                          col_number()),
                        col_names=c("date", "time", "level"),
                        skip=1,
                        n_max=24*365)
```

Dati 2007:

```{r 2007, echo=T}
data_2007 <- read_delim("../data/tides/Punta_Salute_2007.csv", delim=";", 
                        col_types = cols_only(
                          col_date("%d/%m/%y"),
                          col_time("%H.%M"),
                          col_number(),
                          col_skip(),
                          col_skip(),
                          col_skip(),
                          col_skip(),
                          col_skip(),
                          col_skip()),
                        col_names=c("date", "time", "level"),
                        skip=1,
                        n_max=24*365)
```

2008 e 2009:

```{r 2008-2009, echo=T}
data_2008 <- read_delim("../data/tides/Punta_Salute_2008.csv", delim=";", locale=locale("it"), 
                        col_types = cols(
                          col_date("%d-%b-%y"),
                          col_time("%H:%M"),
                          col_number()),
                        col_names=c("date", "time", "level"),
                        skip=1)

data_2009 <- read_delim("../data/tides/Punta_Salute_2009.csv", delim=";", locale=locale("it"), 
                        col_types = cols(
                          col_date("%d-%b-%y"),
                          col_time("%H:%M"),
                          col_number()),
                        col_names=c("date", "time", "level"),
                        skip=1,
                        n_max=24*365)
```

Dal 2010 al 2015:

```{r 2010-2017, echo=TRUE}
data_2010 <- read_delim("../data/tides/Punta_Salute_2010.csv", delim=";", 
                        col_types = cols_only(
                          col_date("%d/%m/%Y"),
                          col_time("%H.%M"),
                          col_number()),
                        col_names=c("date", "time", "level"),
                        skip=1)

data_2011 <- read_delim("../data/tides/Punta_Salute_2011.csv", delim=";", 
                        col_types = cols_only(
                          col_date("%d/%m/%Y"),
                          col_time("%H:%M"),
                          col_number(),
                          col_skip()),
                        col_names=c("date", "time", "level"),
                        skip=1,
                        n_max=24*365)

data_2012 <- read_delim("../data/tides/Punta_Salute_2012.csv", delim=";", 
                        col_types = cols_only(
                          col_date("%d/%m/%Y"),
                          col_time("%H:%M"),
                          col_number()),
                        col_names=c("date", "time", "level"),
                        skip=1)

data_2013 <- read_delim("../data/tides/Punta_Salute_2013.csv", delim=";", 
                        col_types = cols_only(
                          col_date("%d/%m/%Y"),
                          col_time("%H:%M"),
                          col_number(),
                          col_skip()),
                        col_names=c("date", "time", "level"),
                        skip=1,
                        n_max=24*365)

data_2014 <- read_delim("../data/tides/Punta_Salute_2014.csv", delim=";", 
                        col_types = cols_only(
                          col_date("%d/%m/%Y"),
                          col_time("%H:%M"),
                          col_number()),
                        col_names=c("date", "time", "level"),
                        skip=1,
                        n_max=24*365)

data_2015 <- read_delim("../data/tides/Punta_Salute_2015.csv", delim=";", 
                        col_types = cols_only(
                          col_date("%d/%m/%Y"),
                          col_time("%H:%M"),
                          col_number()),
                        col_names=c("date", "time", "level"),
                        skip=1,
                        n_max=24*365)

data_2016 <- read_delim("../data/tides/Punta_Salute_2016.csv", delim=";", 
                        col_types = cols_only(
                          col_date("%d/%m/%Y"),
                          col_time("%H:%M"),
                          col_number()),
                        col_names=c("date", "time", "level"),
                        skip=1)

data_2017 <- read_delim("../data/tides/Punta_Salute_2017.csv", delim=";", 
                        col_types = cols_only(
                          col_date("%d/%m/%Y"),
                          col_time("%H:%M"),
                          col_number()),
                        col_names=c("date", "time", "level"),
                        skip=1)
```


```{r 2018, echo=TRUE}
data_2018 <- read_delim("../data/tides/Punta_Salute_2018.csv", delim=";", 
                        col_types = cols_only(
                          col_date("%d/%m/%Y"),
                          col_time("%H:%M"),
                          col_number()),
                        col_names=c("date", "time", "level"),
                        skip=1)

data_2018$level <- data_2018$level*100
```

# Verifica dei dati

```{r preparazione dati, echo=T}
data_years <- 1983:2018

tt <- list(data_1983, data_1984, data_1985, data_1986, data_1987, data_1988, data_1989, data_1990,
           data_1991, data_1992, data_1993, data_1994, data_1995, data_1996, data_1997, data_1998,
           data_1999, data_2000, data_2001, data_2002, data_2003, data_2004, data_2005, data_2006,
           data_2007, data_2008, data_2009, data_2010, data_2011, data_2012, data_2013, data_2014,
           data_2015, data_2016, data_2017, data_2018)

names(tt) <- as.character(data_years)

```

Verifichiamo innanzitutto che il primo e l'ultimo valore di ogni anno sia tra quelli previsti:

```{r verifica valori, echo=T}
sapply(names(tt), function(d) head(tt[[d]]["time"],1)==3600 && head(tt[[d]]["date"],1)==paste0(d,'-1-1'))
sapply(names(tt), function(d) tail(tt[[d]]["time"],1)==0 && tail(tt[[d]]["date"],1)==paste0(as.integer(d)+1,'-1-1'))
```

Ora controlliamo numero di istanze per ogni anno facendo attenzione agli anni bisestili:

```{r verifica anni bisestili, echo=T}
sapply(names(tt), function(d) nrow(tt[[d]])==ifelse(leap_year(as.integer(d)), 24*366, 24*365)) 
sapply(names(tt), function(d) nrow(tt[[d]])==ifelse(leap_year(as.integer(d)), 24*366, 24*365)) 
```

Infine verifichiamo se sono presenti dei *missing values*

```{r check NA values, echo=T}
sapply(tt, anyNA)
```

Tutti gli anni sembrerebbero completi, non sono presenti NA values.