---
title: "Venice is drowning (preprocess weather data)"
date: "`r Sys.Date()`"
author: "Dario Bertazioli, Fabrizio D'Intinosante"
output:
  rmdformats::readthedown:
    highlight: kate
---


```{r knitr_init, echo=FALSE, cache=FALSE}
library(knitr)
library(rmdformats)

## Global options
options(max.print="75")
opts_chunk$set(echo=FALSE,
	             cache=TRUE,
               prompt=FALSE,
               tidy=TRUE,
               comment=NA,
               message=FALSE,
               warning=FALSE)
opts_knit$set(width=75)
```

```{r packages, echo=FALSE}
library(readr)
library(lubridate)
```

```{r import data, echo=T}
data<- read_delim("D:/GIT/venice-is-drowning/new_data/dati_meteo/dati_meteo_2000_2019.txt", 
                                   ";", escape_double = FALSE, trim_ws = TRUE)
head(data)
```
# Overview

Siamo interessati a ricondurre il file ad un formato che ci permetta di estrarre sostanzialmente 3 covariate: il volume di pioggia, la direzione del vento in gradi e la velocità del vento in Km/h.

I dati nel file fanno riferimento ai periodi 01/03/2000 01:00:00 al 11/2019, giorno di richiesta dei dati all'ARPA Veneto che ci ha gentilmente fornito il dataset.

Ogni misurazione, quindi, ricomincia in concomintanza con la data 01/03/2000 e l'ora 01 per questo motivo identifichiamo questi punti nel dataset.

```{r points, echo=T}
print(which(data$DATA == "01/03/2000" & data$ORA == "01"))
```

# Processing

A questo punto possiamo procedere ad applicare dei tagli lungo i punti identificati

```{r datasets, echo=T}
data <- data[163255:nrow(data),]
dir_wind <- data[1:163254,]
rain <- data[163255:333835,]
vel_wind <- data[333836:nrow(data),]
```

Realizziamo adesso la colonna datetime per ogni dataset e ripuliamo dai dati non necessari:

```{r manipulation, echo=T}
dir_wind$datetime <- as.Date(dir_wind$DATA, format = "%d/%m/%Y") + hours(as.numeric(dir_wind$ORA))
rain$datetime <- as.Date(rain$DATA, format = "%d/%m/%Y") + hours(as.numeric(rain$ORA))
vel_wind$datetime <- as.Date(vel_wind$DATA, format = "%d/%m/%Y") + hours(as.numeric(vel_wind$ORA))

dir_wind$STAZIONE <- NULL
dir_wind$SENSORE <- NULL
dir_wind$DATA <- NULL
dir_wind$ORA <- NULL


vel_wind$STAZIONE <- NULL
vel_wind$SENSORE <- NULL
vel_wind$DATA <- NULL
vel_wind$ORA <- NULL


rain$STAZIONE <- NULL
rain$SENSORE <- NULL
rain$DATA <- NULL
rain$ORA <- NULL
```

e sistemiamo il nome delle colonne:

```{r manipulation2, echo=T}
colnames(dir_wind) <- c("dir_wind", "datetime")
colnames(vel_wind) <- c("vel_wind", "datetime")
colnames(rain) <- c("rain", "datetime")
```

Convertiamo in dataframe e procediamo a rendere character le date per evitare problemi durante la manipolazione:

```{r rearrange, echo=T}
dir_wind <- as.data.frame(dir_wind)
vel_wind <- as.data.frame(vel_wind)
rain <- as.data.frame(rain)

dir_wind$datetime <- as.character(dir_wind$datetime)
vel_wind$datetime <- as.character(vel_wind$datetime)
rain$datetime <- as.character(rain$datetime)
```

Verifichiamo che siano presenti tutte le istanze:

```{r check, echo=T}
nrow(rain) == length(seq(from = as.POSIXct(rain$datetime[1]), to = as.POSIXct(rain$datetime[nrow(rain)]), by = "hour"))
```

Dalla verifica risulta che non siano presenti tutte le osservazioni. Ispezionando più a fondo è possibile osservare come manchino alcuni mesi del 2000 e alcune ore o intere giornate sparse nei 19 anni di dati.

# Parsing

A questo punto è necessario per noi ricavare una sequenza di date completa con cui poter verificare effettivante quando e dove sono presenti nei buchi nei dati poichè queste date non sono compilate con NaN values ma al contrario sono proprio assenti nel dataset iniziale:

```{r check2, echo=T}
all_data = seq(from = as.POSIXlt(rain$datetime[1], tz = "UTC"), to = as.POSIXct("2019-11-13 00:00:00", tz = "UTC"), by = "hour")
all_data <- strftime(all_data, tz = "UTC")
head(as.data.frame(all_data))
tail(as.data.frame(all_data))
```

In questo modo abbiano raggiunto il nostro obiettivo e possiamo procedere ad unificare il dataset:

```{r unifing, echo=T}
yy <- as.data.frame(all_data)
yy <- merge(yy, rain, by.x = "all_data", by.y = "datetime", all = TRUE)
yy <- merge(yy, vel_wind, by.x = "all_data", by.y = "datetime", all = TRUE)
yy <- merge(yy, dir_wind, by.x = "all_data", by.y = "datetime", all = TRUE)
head(yy)
```

Adesso possiamo procedere a filtrare i nostri dati di interesse, ovvero il periodo dal 01/01/2010 00:00:00 fino al 31/12/2018 23:00:00

```{r filtering, echo=T}
yy <- yy[1:165119, ]
yy <- yy[86232:nrow(yy),]
head(yy)
tail(yy)
```

A questo punto possiamo verificare quali e quanti siano i valori mancanti per le variabili meteorologiche:

```{r check3, echo=T}
sum(is.na(yy$rain)) # 500
sum(is.na(yy$dir_wind)) # 397
sum(is.na(yy$vel_wind)) # 215
```

Procediamo infine a salvare il file per cui procederemo in seguito a trattare il problema dei dati mancanti:

```{r}
# write.csv(yy, "../data/output/weatherData_2010-2018.csv", col.names = T, row.names = F)
```

